臺灣高雄地方法院刑事判決　　　　　　100年度審訴字第382號
公　訴　人　臺灣高雄地方法院檢察署檢察官
被　　　告　劉金樹
上列被告因違反毒品危害防制條例案件，經檢察官提起公訴（99
年度毒偵字第6866號），嗣因被告就被訴事實為有罪陳述，經本
院告知簡式審判程序意旨並聽取公訴人及被告之意見後，本院合
議庭裁定由受命法官獨任依簡式審判程序審理，判決如下：
    主  文
劉金樹施用第二級毒品，累犯，處有期徒刑肆月；又施用第一級
毒品，累犯，處有期徒刑拾月。扣案之注射針筒壹支，沒收。應
執行有期徒刑壹年壹月。扣案之注射針筒壹支，沒收。
    事  實
一、劉金樹前於民國90年間因施用毒品案件，經本院裁定送觀察
    、勒戒後，認有繼續施用毒品之傾向，再以90年度毒聲字第
    4577號裁定令入戒治處所施以強制戒治1 年，嗣經裁定停止
    戒治及撤銷停止戒治，於92年3 月2 日強制戒治期滿執行完
    畢，並經臺灣高雄地方法院檢察署檢察官以92年度戒毒偵字
    第222 號為不起訴處分確定。又因偽造貨幣案件，經臺灣高
    等法院高雄分院（下稱高雄高分院）以91年度上訴字第633
    號判處有期徒刑3 年10月，經最高法院以91年度台上字第50
    07號駁回上訴確定，於94年11月22日假釋出監並付保護管束
    ，嗣又於前開強制戒治執行完畢5 年內之95年間再犯施用毒
    品、竊盜案件，經高雄高分院以95年度上訴字第1569號，及
    本院以95年度易字第1383號分別判處有期徒刑10月確定，嗣
    經裁定減刑及定應執行為有期徒刑8 月，與前開假釋經撤銷
    之殘刑11月20日接續執行，於97年1 月31日出監，嗣又再犯
    詐欺案件，經本院以96年度訴字第1044號判處有期徒刑2 月
    ，減為有期徒刑1 月確定，與前開毒品及竊盜案件裁定應執
    行刑為有期徒刑8 月15日，於99年8 月16日縮刑期滿執行完
    畢。
二、詎劉金樹猶不知悔改，復基於施用第一級、第二級毒品之犯
    意，分別為下列行為：(一)於99年10月20日上午9 時許，在其
    位於高雄縣林園鄉（現改制為高雄市林園區，下同）潭平路
    26號住處附近之產業道路旁，以將第二級毒品甲基安非他命
    置於電燈泡內燒烤之方式，施用甲基安非他命1 次。(二)於99
    年10月20日晚上10時許，在高雄縣林園鄉○○○道路旁內，
    以將第一級毒品海洛因摻水置於針筒內注射之方式，施用海
    洛因1 次。嗣於99年10月21日下午4 時50分許，在高雄縣林
    園工業二路300 巷巷口，因涉犯竊盜案件為警查獲，當場於
    劉金樹駕駛之自用小貨車內，扣得供其施用海洛因之注射針
    筒1 支，經徵得其同意採尿送驗後，結果呈嗎啡、可待因、
    安非他命及甲基安非他命陽性反應，始悉上情。
三、案經高雄縣政府警察局林園分局（現改制為高雄市政府警察
    局林園分局）移送臺灣高雄地方法院檢察署檢察官偵查起訴
    。
    理   由
一、本件被告劉金樹所犯均係死刑、無期徒刑、最輕本刑為3 年
    以上有期徒刑以外之罪，其於審判程序中就被訴事實為有罪
    之陳述，經法官告知簡式審判程序之旨，並聽取公訴人及被
    告之意見後，經本院合議庭裁定由受命法官獨任進行簡式審
    判程序，合先敘明。
二、訊據被告對於上揭犯罪事實坦承不諱，且被告為警查獲後，
    經採集其尿液送驗結果，呈現嗎啡、可待因、安非他命及甲
    基安非他命陽性反應，有高雄縣政府警察局林園分局查獲毒
    品案件嫌疑人代號與真實姓名對照表、臺灣檢驗科技股份有
    限公司濫用藥物實驗室- 高雄99年11月3 日編號KH/2010/A0
    000000號濫用藥物檢驗報告各1 份在卷可稽（見警卷第7 頁
    、第8 頁），足見被告之任意性自白均與事實相符，得為認
    定被告犯罪之依據。是以，被告上開施用第一、二級毒品之
    犯行，均堪以認定。
三、按海洛因及甲基安非他命分別係毒品危害防制條例第2 條第
    2 項第1 款、第2 款所稱之第一、二級毒品，依法不得持有
    、施用。次按毒品危害防制條例於92年7 月9 日修正公布，
    自93年1 月9 日施行，其中第20條、第23條將施用毒品之刑
    事處遇程序，區分為「初犯」及「5 年內再犯」、「5 年後
    再犯」。依其立法理由之說明：「初犯」，經觀察、勒戒或
    強制戒治後，應為不起訴處分或不付審理之裁定；經觀察、
    勒戒或強制戒治執行完畢釋放後，「5 年內再犯」者，因其
    再犯率甚高，原實施之觀察、勒戒及強制戒治既已無法收其
    實效，爰依法追訴或裁定交付審理。至於經觀察、勒戒或強
    制戒治執行完畢釋放後，「5 年後再犯」者，前所實施之觀
    察、勒戒或強制戒治已足以遮斷其施用毒品之毒癮，為期自
    新及協助其斷除毒癮，仍適用「初犯」規定，先經觀察、勒
    戒或強制戒治之程序。從而依修正後之規定，僅限於「初犯
    」及「5 年後再犯」二種情形，始應先經觀察、勒戒或強制
    戒治程序。倘被告於5 年內已再犯，經依法追訴處罰，縱其
    第3 次（或第3 次以上）再度施用毒品之時間，在初犯經觀
    察、勒戒或強制戒治執行完畢釋放5 年以後，已不合於「5
    年後再犯」之規定，且因已於「5 年內再犯」，顯見其再犯
    率甚高，原實施觀察、勒戒或強制戒治，已無法收其實效，
    即應依該條例第10條處罰（最高法院95年度第7 次刑事庭會
    議決議參照）。查本件被告有如事實欄所載，受觀察、勒戒
    及強制戒治執行完畢釋放後5 年內，又於95年間因施用毒品
    案件，經高雄高分院以95年度上訴字第1569號判處有期徒刑
    10月確定之事實，有臺灣高等法院被告前案紀錄表1 份在卷
    可憑，足認其再犯率甚高，原實施觀察、勒戒及強制戒治程
    序，顯無法遮斷其毒癮而收其實效，是被告雖係於上開強制
    戒治執行完畢釋放5 年後再犯本罪，即非屬該條例第20條第
    3 項所稱「5 年後再犯」之情形，揆諸前揭最高法院決議意
    旨，自應依該條例第10條之規定予以追訴處罰。從而，本件
    事證明確，被告涉犯毒品危害防制條例第10條第1 項、第2
    項之罪，應堪認定。
四、核被告所為，係犯毒品危害防制條例第10條第1 項、第2 項
    之施用第一級、第二級毒品罪。其為施用而持有第一級毒品
    海洛因及第二級毒品甲基安非他命之低度行為，應為其施用
    之高度行為所吸收，均不另論罪。被告先後二次施用毒品之
    行為，犯意各別，行為互殊，應予分論併罰。又被告有如事
    實欄所載，受有期徒刑執行完畢之事實，有上開臺灣高等法
    院被告前案紀錄表在卷可參，其受徒刑之執行完畢，5 年內
    故意再犯此二件有期徒刑以上之罪，均為累犯，應各依刑法
    第47條第1 項規定，加重其刑。爰審酌被告前有偽造貨幣、
    竊盜及多項毒品前科，經法院判處罪刑在案，有上開臺灣高
    等法院被告前案紀錄表可參，素行不佳，其因違反毒品危害
    防制條例案件，經觀察、勒戒及強制戒治及刑之執行後，仍
    未能徹底戒絕毒品，意志不堅，其再犯本件施用第一、二級
    毒品罪，顯見毫無戒毒悔改之意，且其施用毒品造成家庭負
    擔，對於國家、社會治安有潛在之危險及影響，行為實有不
    該，惟念及被告於本院審理時終能坦承犯行，並考量其犯罪
    動機、目的、所生危害，及自稱家庭經濟狀況勉持、國中畢
    業、有一名子女就讀國小需撫養、現因車禍無工作等一切情
    狀（見警卷第1 頁調查筆錄受詢問人欄、本院卷第31頁），
    分別量處如主文所示之刑，並定其應執行之刑，以示懲儆。
    扣案之注射針筒壹支，為被告所有供施用海洛因所用之物，
    經其陳明在卷（見本院卷第30頁），爰依刑法第38條第1 項
    第2 款規定，宣告沒收。
據上論斷，應依刑事訴訟法第299 條第1 項前段、第273 條之1
第1 項，毒品危害防制條例第10條第1 項、第2 項，刑法第11條
前段、第47條第1 項、第51條第5 款、第38條第1 項第2 款，判
決如主文。
本案經檢察官王兆琳到庭執行職務。
中    華    民    國    100   年    3     月    22    日
                      刑事第十庭      法  官  周佳佩
以上正本證明與原本無異。
如不服本判決應於收受判決後10日內向本院提出上訴書狀，並應
敘述具體理由。其未敘述上訴理由者，應於上訴期間屆滿後20日
內向本院補提理由書（均須按他造當事人之人數附繕本) 「切勿
逕送上級法院」。
中    華    民    國    100   年     3    月    22    日
                                      書記官  李承悌
附錄本案論罪科刑法條：
毒品危害防制條例第10條
施用第一級毒品者，處6 月以上5 年以下有期徒刑。
施用第二級毒品者，處3 年以下有期徒刑。